臺灣嘉義地方法院民事判決　九十一年度訴字第八九八號
　　原　　　告　己○○
　　被　　　告　丙○○
　　訴訟代理人　戊○○
　　被　　　告　甲○○
　　　　　　　　乙○○
　　　　　　　　丁○○
右當事人間請求給付借款事件，本院判決如左：
    主    文
被告應連帶給付原告新台幣壹佰零陸萬捌仟捌佰捌陸元，及其中新台幣伍拾萬捌仟
肆佰捌拾陸元自民國八十九年十二月二十二日起至清償日止，按年息百分之五計算之
利息。
原告其餘之訴駁回。
訴訟費用由被告連帶負擔二分之一，餘由原告負擔。
本判決原告勝訴部分於原告以新臺幣拾伍萬陸仟元為被告供擔保後得假執行。
原告其餘假執行之聲請駁回。
    事    實
甲、原告方面：
  一、聲明：被告應連帶給付原告新台幣（下同）二百零二萬三千六百零六元，及其
      中五十三萬八千四百八十六元自民國八十九年十二月二十二日起至清償日止，
      按年息百分之五計算之利息，並以供擔保為條件之假執行宣告。
  二、陳述：被告均係原告債務人洪林簽之繼承人，洪林簽生前向原告借用一百三十
      萬元，並提供名下所有附表所示之不動產設定抵押權，因洪林簽未於約定清償
      日期償還抵押借款，且已於八十七年一月十三日死亡，其權利義務由被告繼承
      ，經聲請本院以八十九年度執字第三八八一號拍賣抵押物拍賣被告名下之財產
      ，不足如聲明所示之本息，依消費借貸及繼承之法律關係訴請被告連帶給付如
      聲明所示之本息。
 三、證據：提出本院執行處通知暨分配表影本一份為證。
乙、被告方面
壹、被告戊○○、丙○○方面：
  一、聲明：駁回原告之訴。
  二、陳述：被告戊○○、丙○○之母洪林簽生前與原告因抵押借款事宜，經法院拍
      賣後不足清償債務，應先清償本金，次為利息、違約金，惟本件於本院九十年
      度訴字第二六０號異議之訴事件訟期間，已因時效中斷之期間應扣除，不應
      計算利息及違約金，且雙方並未約定違約金。再借款者係被告丁○○，應由被
      告丁○○負責償還。
  三、證據：提出本院九十年度訴字第二六０號民事判決影本一份為證。
貳、被告乙○○、甲○○方面：
  一、聲明：駁回原告之訴。
  二、陳述：洪林簽是其等之外婆，是接到法院通知，才知繼承之事，要拋棄繼承時
      已超過期間，對所積欠之本金無意見，但違約金過高，請求酌減違約金。
、被告丁○○未於言詞辯論期日到場，亦未提出書狀作何聲明或陳述。
丙、本院依職權調閱本院九十年度訴字第二六０號異議之訴、八十九年度執字第三八
    八一號執行卷。
    理    由
一、本件被告丁○○未於言詞辯論期日到場，核無民事訴訟法第三百八十六條各款所
    列情形，爰依原告之聲請，由其一造辯論而為判決。
二、按債務人對於支付命令於法定期間提出異議者，支付命令失其效力，以債權人支
    付命令之聲請，視為起訴或聲請調解，民事訴訟法第五百十九條第一項定有明文
    。本件原告聲請本院對被告丁○○、戊○○、甲○○發支付命令，被告戊○○及
    甲○○於法定期間內對支付命令提出異議，自應以原告支付命令之聲請視為起訴
    。被告丁○○雖未提出異議，惟本件原告係以被告之被繼承人洪林簽積欠其借款
    債務，被告均為洪林簽之繼承人，應負連帶償還之責為由，聲請發支付命令，被
    告戊○○既以雙方未約定違約金等非基於個人關係之理由而為異議，被告乙○○
    、甲○○亦抗辯約定之違約金過高，依民事訴訟法第五十六條第一項第一款之規
    定，其效力及於被告丁○○，自應將丁○○亦列為被告。其次，原告於起訴後之
    九十一年十月十一日具狀追加李純玫、丙○○為被告，合於民事訴訟法第二百五
    十五條第一項第五款「訴訟標的對於數人必須合一確定時，追加其原非當事人之
    人為當事人者。」之規定，且被告李純玫、丙○○於訴之追加無異議，而為本案
    之言詞辯論，依同法條第二項之規定，視為同意追加，從而原告追加李純玫、丙○○為被告，自屬合法。
三、原告主張：被告均係洪林簽之繼承人，洪林簽生前向原告借用一百三十萬元（下
    稱系爭借款），並提供名下所有如附表所示之不動產（其後由被告繼承）設定抵
    押權，因洪林簽未於約定清償日期償還系爭借款，且已於八十七年一月十三日死
    亡，其權利義務由被告繼承，經聲請本院以八十九年度執字第三八八一號拍賣被
    告所有附表所示之財產，不足清償等事實，業據其提出本院執行處通知暨分配表
    影本一份為證，並為被告所不爭執，堪信原告此部分主張屬實。次查原告持本院
    八十八年度拍字第一一一九號拍賣抵押物裁定，以被告積欠其系爭借款為由，聲
    請本院以八十九年度執字第三八八一號拍賣被告所有附表所示之不動產，經以一
    百三十萬六千元拍定，因依附表所示不動產登記謄本所示，原告與洪林簽約定系
    爭借款利息為年息百分之九，關於違約金，謄本係記載依照契約約定，而原告與
    洪林簽於附表所示不動產之抵押權設定契約書上就系爭借款約定違約金為「每百
    元按日給付七分」，經核算為日息百分之０．０七，自八十五年七月四日欠息日
    起，算至八十九年十二月二十一日止，為一千六百三十二日，該執行案件乃據以
    分配，且依民法第三百二十三條之規定，先充費用，次充利息，再充本金；經分
    配結果，原告獲償一百二十八萬四千六百四十八元（包括利息五十二萬三千一百
    三十四元、本金七十六萬一千五百十四元），不足二百零二萬三千六百零六元（
    抱括本金五十三萬八千四百八十六元、違約金一百四十八萬五千一百二十元）之
    事實，有原告提出該案分配表一份為證，並有附表所示不動產登記謄本、抵押權
    設定契約書等資料附於該執行案件為證，經調閱核閱無訛。被告戊○○、丙○○
    辯稱：其與原告於本院九十年度訴字第二六０號異議之訴事件訟期間，已因時
    效中斷之期間應扣除，不應計算利息及違約金，且雙方並未約定違約金，債務應
    由被告丁○○負責償還云云，無法採信。
四、按約定之違約金額過高者，法院得減至相當之數額，民法第二百五十二條定有明
    文。故約定之違約金苟有過高之情事，法院即得依此規定核減至相當之數額，並
    無應待至債權人請求債務人給付後始得核減之限制，法院得於訴訟中依職權核減
    ，亦得由債務人訴請法院核減（最高法院七十九年度台上字第一六一二號判例參
    照）。又按當事人約定之違約金是否過高，須依一般客觀事實，社會經濟狀況，
    當事人所受損害情形及債務人如能依約履行時，債權人可享受之一切利益為衡量
    標準，而債務人已為一部履行者，亦得比照債權人所受利益減少其數額，倘違約
    金係屬損害賠償總額預定之性質者，尤應衡酌債權人實際上所受之積極損害及消
    極損害，以決定其約定之違約金是否過高（最高法院四十九年度台上字第八○七
    號判例參照）。查原告與被告之被繼承人洪林簽就系爭借款約定違約金為「每百
    元按日給付七分」，已見前述，經核算結果，年息高達百分之二十五．五五，以
    現實金融業之放款利率而言，確屬過高，審酌被告如能按期償還該借款，原告再
    將獲償之款項貸出，亦不過能獲得利息之收入，是原告所受之損害，請求被告償
    還利息，本已屬相當，且衡諸一般金融業者，其違約金之約定，未有高於利息者
    （通常為利息之百分之十、百分之二十），本院審酌上開情況，認兩造所約定之
    違約金以日息百分之０．０二五（年息為百分之九．一二五）為相當。準此，依
    原告得請求之本金一百三十萬元計算，原告得請求之違約金，自八十五年七月四
    日起至八十九年十二月二十一日止，為五十三萬四百元。
五、綜上所述，原告未受償之本金為五十三萬八千四百八十六元、違約金為五十三萬
    四百元，合計為一百零六萬八千八百八十六元。從而原告依消費借貸及繼承之法
    律關係，請求被告連帶給付如聲明所示之本息，於一百零六萬八千八百八十六元
    ，及其中五十三萬八千四百八十六元自八十九年十二月二十二日起至清償日止，
    按年息百分之五計算之利息之範圍內，為有理由，應予准許，逾此數額之請求為
    無理由，應予駁回。
六、原告陳明願供擔保，請求宣告假執行，經核其勝訴部分於法並無不合，茲酌定相
    當之擔保金額，予以准許。至於其敗訴部分，其假執行之聲請亦失所附麗，應併
    予駁回。
七、據上論結，本件原告之訴為一部有理由，一部無理由，依民事訴訟法第三百八十
    五條第一項前段、第七十九條但書、第八十五條第二項、第三百九十條第二項，
    判決如主文。
中　　　華　　　民　　　國　　九十一　　年　　 十二 　　月　　三十一　　日
~B臺灣嘉義地方法院民事第二庭
~B　　法　官　黃　渙　文
右為正本係照原本作成。
如對本判決上訴須於判決送達後廿日內向本院提出上訴狀。
中　　　華　　　民　　　國　　九十一　　年　　 十二 　　月　　三十一　　日
~B　　書記官　馮　澤　文
~F0
~T40
┌─────────────────────────────────────────────────────────────┐
│附表：　　　　　　　　　　　　　　　　　　　　　　　　　　　　　　　　　　　　　　　　　　　　　                          │
├─┬───────────────────────────┬─┬────────────┬─────────┬──────┤
│編│　　　　土　　　　　地　　　　　坐　　　　　落　　　　│地│　　面　　　　　　積　　│　　　　　　　　　│　　　　　　│
│　├───┬────┬────┬────┬────────┤　├──┬──┬──────┤　權　利　範　圍　│備　　　　考│
│號│縣　市│鄉鎮市區○ 　段　 ○ ○　段 │　地　　　　號　│目│公頃│公畝│　平方公尺　│ 　　　　　　　　 │        　  │
├─┼───┼────┼────┼────┼────────┼─┼──┼──┼──────┼─────────┼──────┤
│１│嘉義縣│民雄鄉　│金興　　│　　　　│一０五九　　　　│建│００│００│七四．三七　│全部　　　　　　　│　　　　　　│
├─┼───┼────┼────┼────┼────────┼─┼──┼──┼──────┼─────────┼──────┤
│２│嘉義縣│民雄鄉　│金興　　│　　　　│一０六０　　　　│建│００│００│一七．八七　│全部　　　　　　　│　　　　　　│
└─┴───┴────┴────┴────┴────────┴─┴──┴──┴──────┴─────────┴──────┘
~F0
~T40
┌─────────────────────────────────────────────────────────────┐
│附表（建物）︰　　　　　　　　　　　　　　　　　　　　　　　　　　　　　　　　　　　　　　　                              │
├─┬─┬──────┬────┬────┬───────────────────────┬────────┬───┬───┤
│　│　│　　　　　　│　　　　│建築式樣│　建　物　面　積　　　　　（單位：平方公尺）　│附　屬　　建　物│　　　│　　　│
│編│建│　　　　　　│　　　　│　　　　├─┬─┬─┬─┬─┬─┬─┬─┬─┬─┬─┬─┼────┬─┬─┤權　利│　　　│
│　│　│　　　　　　│　　　　│主要建築│地│二│電│　│　│　│　│　│　│　│　│合│ 主要建 │面│面│　　　│　　　│
│　│　│　建物門牌　│基地坐落│　　　　│　│　│梯│　│　│　│　│　│　│　│　│　│ 　　　 │　│積│　　　│備　考│
│　│　│　　　　　　│　　　　│材 料 及│面│　│樓│　│　│　│　│　│　│　│　│　│ 築材料 │　│　│　　　│　　　│
│號│號│　　　　　　│　　　　│　　　　│　│　│梯│　│　│　│　│　│　│　│　│　│　　　　│　│單│範　圍│　　　│
│　│　│　　　　　　│　　　　│房屋層數│層│層│間│　│　│　│　│　│　│　│　│計│ 及用途 │積│位│　　　│　　　│
├─┼─┼──────┼────┼────┼─┼─┼─┼─┼─┼─┼─┼─┼─┼─┼─┼─┼────┼─┼─┼───┼───┤
│１│２│嘉義縣民雄鄉○○○地段│鋼筋混凝│０│０│７│　│　│　│　│　│　│　│　│７│　　　　│　│平│全部　│　　　│
│　│０│興南村二二鄰│一０五九│土加強磚│９│９│２│　│　│　│　│　│　│　│　│０│　　　　│　│方│　　　│　　　│
│　│６│惠安路四七巷│地號　　│造二層樓│．│．│．│　│　│　│　│　│　│　│　│．│　　　　│　│公│　　　│　　　│
│　│　│四三號　　　│　　　　│房住家用│４│４│３│　│　│　│　│　│　│　│　│３│　　　　│　│尺│　　　│　　　│
│　│　│　　　　　　│　　　　│　　　　│４│４│　│　│　│　│　│　│　│　│　│９│　　　　│　│　│　　　│　　　│
└─┴─┴──────┴────┴────┴─┴─┴─┴─┴─┴─┴─┴─┴─┴─┴─┴─┴────┴─┴─┴───┴───┘
